臺灣高等法院高雄分院刑事裁定　　　　　　　　　　九十三年度抗字第一五五號
　　抗　告　人
　　即　被　告　甲○○
右抗告人因發還扣押物案件，不服臺灣高雄地方法院中華民國九十三年六月三十日所
為裁定（九十三年度聲字第一Ｏ七一號），提起抗告，本院裁定如左：
    主  文
原裁定撤銷。
甲○○之聲請駁回。
    理  由
一、抗告意旨略以：抗告人即被告甲○○前因過失致死案件，經台灣高雄地方法院檢
    察署檢察官諭令將肇事之車號ＹＥ－九九六一號自用小客車予以扣押，並交由警
    方保管，因已完成相關鑑定程序，伊乃依法聲請發還，並經原審同意發還予抗告
    人在案。惟抗告人當時係請求逕予發還，原裁定竟諭知「暫發還予甲○○並命其
    保管」，與當時之請求意旨不符；於本院調查時復陳稱：伊現已無力保管，請求
    不要發還等語。
二、按扣押物若無留存之必要者，不待案件終結，應以法院之裁定或檢察官命令發還
    之；其係贓物而無第三人主張權利者，應發還被害人。扣押物因所有人、持有人
    或保管人之請求，得命其負保管之責，暫行發還，刑事訴訟法第一百四十二條定
    有明文。而所謂扣押物無留存之必要者，乃指非得沒收之物，且又無留作證據之
    必要者，始得依前開規定發還。
三、經查：本件抗告人在原審聲請發還ＹＥ－九九六一號自用小客車，係高雄市政府
    警察局楠梓分局於偵辦聲請人因過失致死案件時所查扣，而該案委由財團法人成
    大研究發展基金會鑑定肇事責任，該鑑定已經完成，固有該基金會之鑑定意見書
    可參，惟該案現尚未審結，有本院查詢單在卷可佐，則在該案確定前當事人均有
    可能以該車之外觀或形體作為攻擊防禦之證據資料，加之抗告人於本院調查時已
    陳稱：伊無力保管，請不要發還等語，本院審酌如諭知將該車暫行發還予抗告人
    保管，該車顯在之跡證有可能遭湮滅之虞，客觀上尚非無留存之必要。至該案日
    後如確已無留存該項證據之必要，法院亦可逕依刑事訴訟法第一百四十二條第一
    項之規定，依職權諭知發還，對當事人權益亦無何不利影響，附此敘明。
四、原審以該車無留存之必要，而依抗告人之聲請，諭知暫發還予抗告人並命其保管
    ，固非無見。惟查：該車於抗告人所涉過失致死案件確定前，尚非無留存之必要
    ，業如前述。抗告人以當時伊係請求逕予發還，原裁定竟諭知暫發還予抗告人並
    命其保管，與當時之請求意旨不符，提起抗告云云，惟觀之其所提抗告狀，其係
    依同法條第二項聲請暫發還並命保管無訛，有刑事聲請發還扣押物狀附於原審卷
    可考，抗告人此部分所指，容有誤會，而無理由，惟原裁定既有上揭可議之處，
    仍屬無可維持，應由本院將原裁定撤銷。又為求訴訟經濟，並由本院逕行諭知抗
    告人之聲請駁回。
五、據上論斷，依刑事訴訟法第四百十三條後段，裁定如主文。
中    華    民    國      九十三      年      十      月      二十九    日
                              臺灣高等法院高雄分院刑事第五庭
                                  審判長法官  曾永宗
                                        法官  邱永貴
                                        法官  陳明富
右正本證明與原本無異。
不得再抗告。
                                  法院書記官  張宗芳
中    華    民    國      九十三      年      十一      月      一      日
